臺灣高等法院民事判決　　　　　　　　　　　　　　九十三年度重上字第一四八號
　　上　訴　人　保證責任台北縣淡水第一信用合作社
　　法定代理人　麥勝剛
　　訴訟代理人　徐鈴茱律師
　　　　　　　　施盈志律師
　　被　上訴人　甲○○
　　訴訟代理人　毛國樑律師
右當事人間請求清償借款事件，上訴人對於中華民國九十三年二月十六日臺灣士林地
方法院九十二年度重訴字第三九七號第一審判決提起上訴，經本院於九十三年六月一
日言詞辯論終結，判決如下：
    主      文
原判決關於駁回上訴人後開第二項之訴部分及命上訴人負擔訴訟費用之裁判均廢棄。
被上訴人應與牛美婷、黃葉冬梅、黃宗德連帶給付上訴人新台幣肆仟壹佰陸拾玖萬貳
仟玖佰伍拾柒元，及自民國九十二年五月二十三日起至清償日止，按年息百分八．九
二計算之利息；並自民國九十二年六月二十四日起至清償日止，在六個月以內者，按
上開利率百分之十，逾六個月者，按上開利率百分之二十計算之違約金。
第一、二審訴訟費用由被上訴人負擔。
本判決所命給付，於上訴人以新台幣壹仟佰捌拾玖萬捌仟元供擔保後，得假執行；
但被上訴人如以新台幣肆仟壹佰陸拾玖萬貳仟玖佰伍拾柒元預供擔保，得免為假執行
。
    事      實
甲、上訴人方面：
壹、聲明：如主文所示，並陳明願供擔保請准宣告得假執行。
貳、陳述：除與原判決記載相同部分，予以引用外，並補稱略以：
一、系爭擔保借款契約書載明擔保期限為自民國（下同）八十三年八月十八日起至一
    一三年八月十七日止，最高限額為新台幣（下同）八千四百萬元，顯係「最高限
    額保證契約」，而非一般之保證契約；依最高法院七十七年台上字第九四三號判
    例意旨，在該擔保借款契約有效期限內，於不逾最高限額範圍內，連帶保證人即
    原審共同被告黃葉冬梅、黃宗德及被上訴人均應負連帶保證責任。
二、被上訴人所提出之擔保借款契約書等影本並非真正。
三、依上訴人存查之「融資用途及營運計劃書」所載，原審共同被告牛美婷、黃宗德
    於八十三年三月十日，即已確定以牛美婷為借款人，黃宗德為抵押品提供人，向
    上訴人申請借款；足證黃宗德已明知借款人為牛美婷，而被上訴人又自認黃宗德
    找伊當保證人時，會告知伊借款人係何人；又八十三年八月十八日被上訴人係與
    牛美婷、黃葉冬梅、黃宗德共同在土地建物抵押權設定契約書上一起蓋章，被上
    訴人焉可能不知主債務人為牛美婷及擔保之期間？
四、被上訴人於九十年一月三十日致上訴人之郵局存證信函內記載：「貴社與借款人
    牛美婷於民國八十三年八月十八日所簽訂借款本金最高限度金額新台幣捌仟肆佰
    萬元正之擔保借款契約書，本人為連帶保證人之一，請自文到之日起終止本人連
    帶保證，特此函悉為禱。」等語，顯見被上訴人於本件訴訟繫屬前，並未提及伊
    不知借款人為何人及借款之期間，僅要求終止連帶保證責任而已。
乙、被上訴人方面：
壹、聲明：
一、上訴駁回。
二、如受不利之判決，願預供擔保，請准宣告免為假執行。
貳、陳述：除與原判決記載相同部分，予以引用外，並補稱略以：
一、被上訴人於收受上訴人寄發之催討債務通知後，因非法律專才，並未能判斷終止
    、無效等法律名詞之意義，故被上訴人寄發郵局存證信函僅係在表達異議而已。
二、上訴人所提出之融資用途及營運計劃書，被上訴人從未看過，黃宗德亦從未告知
    借款人為何人。
三、上訴人辦理本件貸款程序中，在未有借款人時，即由其中一保證人將契約書攜出
    ，讓其他保證人簽章，無對保程序，亦無對保日期，且借款人牛美婷先後兩次簽
    名，顯非同一人所簽，換單展期又未通知保證人對保，上訴人暗指被上訴人與台
    鳳集團之關係，係企圖混淆視聽，以飾己過。
    理    由
一、本件上訴人起訴主張：原審共同被告牛美婷以被上訴人及原審共同被告黃葉冬梅
    、黃宗德為連帶保證人，於八十八年八月二十二日向上訴人借款七千萬元，約定
    利息按上訴人基本放款利率百分之七．二二加碼年利率百分之一．五五計算，並
    同意上訴人得於調整基本放款利率時，依基本放款利率之調整幅度機動調整利率
    ；又借款人應每月付息，如履行遲延時，逾期在六個月以內者，按上開利率百分
    之十，超過六個月者，按上開利率百分之二十計付違約金，清償期為九十一年八
    月二十一日；詎原審共同被告牛美婷僅繳息至八十九年十月二十三日，本金七千
    萬元全未清償，依約已喪失期限利益，視為全部到期，當時之利率為百分之八．
    九二；經上訴人聲請強制執行原審共同被告黃宗德提供之抵押物後，尚不足受償
    四千一百六十九萬二千九百五十七元等情，求為命被上訴人、牛美婷、黃葉冬梅
    、黃宗德連帶給付上開借款金額及自九十二年五月二十三日起至清償日止，按年
    息百分之八．九二計付利息，並自九十二年六月二十四日起至清償日止，六個月
    以內者按上開利率百分之十，逾六個月者，按上開利率百分之二十計付違約金之
    判決（原審判命牛美婷、黃葉冬梅、黃宗德連帶如數給付；而駁回對於被上訴人
    之請求。牛美婷、黃葉冬梅、黃宗德對彼等敗訴部分均未聲明不服，已告確定；
    上訴人對其敗訴部分，聲明不服）。
    被上訴人則以：原審共同被告黃宗德於八十三年七月間，持一紙填載借款金額為
    八千四百萬元及已有黃宗德、黃葉冬梅於連帶保證人處簽章之空白擔保借款契約
    書、借據及本票，邀被上訴人為連帶保證人，被上訴人基於與黃宗德之情誼，及
    黃宗德願提供當時市價逾億元之擔保品，乃於擔保借款契約書之連帶保證人欄、
    對保欄、本票發票人欄及本票授權人欄內簽章，並於簽章後影印留存一份，惟當
    時黃宗德告知借款期限僅二年半，因借款人名義未定及借款條件尚未議妥，俟議
    定及上開文件空白處填載完整後再影印一份知會被上訴人，然迄至八十九年十二
    月間上訴人催告被上訴人還款前，均無系爭借款之相關訊息；又被上訴人前所影
    印之擔保借款契約書，其上僅載有借款金額八千四百萬元及連帶保證人之簽章，
    其餘借款人、訂約日期、借款期限、對保人及對保日期等均未記載，上訴人所提
    出之擔保借款契約書原本上亦未載有對保日期，足見系爭借款契約未向被上訴人
    對保；且借據上僅記載借款金額七千萬元，其餘空白，上訴人亦自認借款期限為
    兩年半，到期展期，故兩造間之連帶保證契約並未成立云云，資為抗辯。
二、經查上訴人主張之前開事實，業據其提出擔保借款契約書、借據、本票及授權書
    、原審民事執行處分配表及領款通知為證（見原審卷一○至一七、一五八頁），
    雖被上訴人以前開情詞置辯，惟查：
（一）被上訴人自認：「八十三年七月間，黃宗德找我當借款保證人，我原則上同意
      ，我有問要借多少，他說七千萬元，˙˙˙如果可以，借款人就用黃宗德的名
      義，如果不可以，會告訴我用何人名義，這牽涉到他社員資格的問題。黃宗德
      大約一星期後，就拿擔保借款契約書、借據、本票及授權書過來，我看上面已
      經有黃宗德及他母親黃葉冬梅的簽名蓋章，我就照他們的位置簽名蓋章，˙˙
      ˙」、「（放款印鑑卡）是我簽名蓋章。我簽名、蓋章時，˙˙˙有黃葉冬梅
      及黃宗德的簽名、蓋章，˙˙˙」（見本院卷六六、六七頁）。
（二）被上訴人所提出之其所云事先影印之擔保借款契約書，其上「立借款契約書人
      」欄雖為空白，然其後二處「連帶償還保證人」欄則分別有黃葉冬梅及被上訴
      人之簽名及蓋章，「擔保品提供人兼連帶償還保證人」欄有黃宗德之簽名及蓋
      章；又在「本借款契約書期限訂為自民國○○年○○月○○日起至○○年○○
      月○○日止○○個年期滿應將所有借款本息如數清還。」之末，亦依序有被上
      訴人、黃葉冬梅及黃宗德之蓋章（見原審卷一一○至一一二頁）。又被上訴人
      所提出之本票及授權書影本上，本票「發票人」欄第一位發票人處為空白，第
      二位發票人以下則分別有黃葉冬梅、被上訴人及黃宗德之簽名及蓋章；授權書
      「立授權書人」欄第一位立授權書人處為空白，第二位立授權書人以下則分別
      有黃葉冬梅、被上訴人及黃宗德之簽名蓋章（見原審卷一一三頁）。
（三）上訴人提出之「放款印鑑卡」，依序有「借款人」牛美婷、「連帶償還保證人
      」黃葉冬梅及被上訴人、「擔保品提供人兼連帶償還保證人」黃宗德之簽名及
      蓋章（見本院卷七四頁），且為被上訴人所不爭執；又上訴人提出之土地建物
      抵押權設定契約書「訂立契約人」欄「債務人」為牛美婷，「連帶償還保證人
      」為被上訴人及黃葉冬梅，「義務人兼連帶償還保證人」為黃宗德，該契約書
      上之被上訴人印文為其所有，亦為被上訴人所不爭執。
（四）被上訴人既自認伊同意擔任黃宗德之借款保證人，且黃宗德於開始時，即曾告
      知伊因牽涉到黃宗德在上訴人信用合作社社員資格問題，如果可以，借款人就
      用黃宗德名義，如果不可以，會告知用何人名義；再被上訴人復已自認伊在擔
      保借款契約書上簽名蓋章時，該契約書上已有黃宗德及黃葉冬梅之簽名及蓋章
      ，而黃宗德之簽名蓋章既係在「擔保品提供人兼連帶償還保證人」欄；自不可
      能係以黃宗德名義為借款人；又放款印鑑卡上之黃宗德簽名蓋章亦係在「擔保
      品提供人兼連帶償還保證人」欄，益見不可能係以黃宗德名義為借款人，被上
      訴人仍在上開契約書及印鑑卡上簽名並蓋章，足證被上訴人係因黃宗德之邀而
      同意擔任系爭擔保借款契約書之連帶保證人，且並未限定借款人名義必須使用
      黃宗德。又系爭擔保借款契約書關於該借款契約書期限記載之末，有被上訴人
      之蓋章（見原審卷一二頁背面），為被上訴人所不爭執。縱如被上訴人所云伊
      在該處蓋章時，尚無期限之記載（見原審卷一一二頁），惟被上訴人既同意在
      其上蓋章，應可認其有授權記載之同意。
（五）況查被上訴人於九十年一月三十日致上訴人之郵局存證信函，亦僅係在通知上
      訴人終止系爭擔保借款契約之連帶保證責任而已，對於該連帶保證責任之成立
      ，並無異詞，有該郵局存證信函可憑（見本院卷二五頁），尤證被上訴人明知
      其為系爭擔保借款契約之連帶保證人，上訴人仍得請求被上訴人履行終止以前
      之連帶保證責任（參照七十七年台上字第九四三號判例）。
（六）被上訴人雖云伊擔任系爭擔保借款契約書之連帶保證人，並未經對保程序。但
      查金融業者辦理授信業務時所為之對保，其目的僅係在確認借款人或連帶保證
      人之真意。本件被上訴人係因黃宗德之邀而同意擔任系爭擔保借款契約書之連
      帶保證人，已如前述，是即令被上訴人所云屬實，亦難據以推翻前述認定。顯
      見被上訴人所為之前開抗辯，全不足取。
三、綜上所述，上訴人主張被上訴人為系爭擔保借款契約之連帶保證人，自堪信為真
    實。則上訴人本於連帶保證之法律關係，請求被上訴人應與牛美婷、黃葉冬梅、
    黃宗德連帶給付借款四千一百六十九萬二千九百五十七元及自九十二年五月二十
    三日起至清償日止，按年息百分之八．九二計付利息，並自九十二年六月二十四
    日起至清償日止，六個月以內者按上開利率百分之十，逾六個月者，按上開利率
    百分之二十計付違約金部分，自屬應予准許。從而原審就上開部分所為上訴人敗
    訴之判決，尚有未洽。上訴論旨指摘原判決此部分不當，求予廢棄改判，為有理
    由。又兩造既均陳明願供擔保，以代釋明，聲請宣告假執行或免為假執行，經核
    均無不合，爰分別酌定相當擔保金額併予准許。
四、至兩造其餘之攻擊或防禦方法，及未經援用之證據，經本院斟酌後，認為均不足
    以影響本判決之結果，自無逐一詳予論駁之必要，併此敘明。
五、據上論結，本件上訴為有理由，依民事訴訟法第四百五十條、第七十八條、第四
    百六十三條、第三百九十條第二項、第三百九十二條第二項，判決如主文。
中　　　華　　　民　　　國　　九十三　　年　　　六　　　月　　 十五 　　日
　　　                              民事第七庭
      　　　　                          審判長法  官　林　鄉　誠
　　　                                        法  官　王　聖　惠
　　　                                        法  官　鄭  威  莉
正本係照原本作成。
被上訴人如不服本判決，應於收受送達後二十日內向本院提出上訴書狀，其未表明上
訴理由者，應於提出上訴後二十日內向本院補提理由書狀（均須按他造當事人之人數
附繕本）上訴時應提出委任律師或具有律師資格之人之委任狀；委任有律師資格者，
另應附具律師資格證書及釋明委任人與受任人有民事訴訟法第四百六十六條之一第一
項但書或第二項（詳附註）所定關係之釋明文書影本。
中　　　華　　　民　　　國　　九十三　　年　　　六　　　月　　 十八 　　日
　　　　　　　　　　　　　　　　　　　　　　　書記官　吳  瑞  英
附註：
民事訴訟法第四百六十六條之一（第一項、第二項）：
對於第二審判決上訴，上訴人應委任律師為訴訟代理人。但上訴人或其他法定代理人
具有律師資格者，不在此限。
上訴人之配偶、三親等內之血親、二親等內之姻親，或上訴人為法人、中央或地方機
關時，其所屬專任人員具有律師資格並經法院認為適當者，亦得為第三審訴訟代理人
。
